【裁判字號】    97,訴,1035
【裁判日期】    971031
【裁判案由】    違反毒品危害防制條例
【裁判全文】
臺灣新竹地方法院刑事判決              97年度訴字第1035號
公  訴  人  臺灣新竹地方法院檢察署檢察官
被      告  甲○○
上列被告因違反毒品危害防制條例案件，經檢察官提起公訴（97
年度毒偵字第1252號），被告於本院準備程序為有罪之陳述，爰
經合議庭裁定由受命法官獨任行簡式程序審理，並判決如下：
    主    文
甲○○施用第一級毒品，累犯，處有期徒刑捌月。扣案之海洛因
殘渣袋柒個，均沒收銷燬之。注射針筒貳支、藍色塑膠鏟子壹支
，均沒收。
    事    實
一、
(一)、甲○○前於民國91年間因施用毒品案件，經臺灣臺中地方法
    院以91年度毒聲字第2347號裁定送觀察、勒戒後，認無繼續
    施用毒品之傾向，於91年9 月12日釋放出所，並經臺灣臺中
    地方法院檢察署檢察官以91年度毒偵字第2544號為不起訴處
    分確定。又於前開觀察、勒戒執行完畢釋放後5 年內：(1)先
    於93年間因施用第一級、第二級毒品案件，經本院以93年度
    訴字第307 號判決判處有期徒刑6月、6月，應執行有期徒刑
    11月確定；(2)另於94年間因施用第一級毒品案件，經本院以
    94年度訴字第521號判決判處有期徒刑6月確定。前開(1)、(2)
    案件復經本院以94年度聲字第1202號裁定應執行有期徒刑 1
    年4月確定，入監執行於95年6月22日縮短刑期假釋付保護管
    束出監，嗣經撤銷假釋，尚有殘刑3月16日，經於96年4月15
    日入監執行後，中華民國九十六年罪犯減刑條例於96年7月4
    日公布，並於同年月16日施行，因甲○○上開(1)、(2)案件符
    合減刑條件，經本院以96年度聲減字第57號裁定減刑並定其
    應執行刑為有期徒刑8月確定，甲○○乃於96年7月16日減刑
    執行完畢出監（此部分構成累犯）；(3)再於96年間因施用第
    一級毒品案件，經本院以96年度訴字第686 號判決判處有期
    徒刑8月，減為有期徒刑4月確定（現正與其另犯竊盜案件所
    處罪刑接續執行中）。
(二)、詎甲○○仍不知戒慎其行，復基於施用第一級毒品海洛因之
    犯意，於97年6月24日中午12時許，在其位於新竹市舊港里9
    鄰舊港115 號居處內，以將海洛因摻水置於注射針筒後施打
    之方式，非法施用第一級毒品海洛因乙次。嗣於當日晚上 7
    時20分許，為警在上址查獲，並扣得海洛因殘渣袋7 個、其
    所有供施用第一級毒品海洛因所用之注射針筒2 支、其所有
    供分裝持有海洛因毒品所用之藍色塑膠鏟子乙支等物，經甲
    ○○同意採集其尿液送驗結果呈嗎啡（海洛因人體代謝物）
    、可待因陽性反應，始悉上情。
二、案經新竹市警察局第二分局報告臺灣新竹地方法院檢察署檢
    察官偵查起訴。
    理    由
一、本件被告甲○○所犯施用第一級毒品罪，係非死刑、無期徒
    刑、最輕本刑為3 年以上有期徒刑之罪，或高等法院管轄第
    一審之案件，被告於本院準備程序進行中，就被訴事實為有
    罪之陳述，經本院合議庭認合於刑事訴訟法第273條之1第 1
    項之規定，裁定進行簡式審判程序，合先敘明。
二、訊據被告甲○○對於前揭施用第一級毒品海洛因之犯罪事實
    ，迭於警詢、偵訊、本院準備程序、簡式審判程序時均坦承
    不諱，而被告於97年6月25日凌晨1時31分許在新竹市警察局
    第二分局偵查隊親採封緘之尿液（代號：B-181 ），經送臺
    灣尖端先進生技醫藥股份有限公司以氣相層析質譜儀（GC/M
    S ）確認檢驗後，確呈嗎啡、可待因陽性反應，有新竹市警
    察局辦理煙毒、麻醉藥品案尿液送驗受檢人真實姓名代號對
    照表暨送驗登記簿、臺灣尖端先進生技醫藥股份有限公司97
    年7月2日實驗室檢體編號：AC37858 號濫用藥物檢驗報告各
    乙份存卷為憑（見偵查卷第38至39頁），此外，復有自願受
    搜索同意書、新竹市警察局第二分局搜索、扣押筆錄、扣押
    物品目錄表各乙份、現場暨扣案物照片共8 張在卷足稽（見
    偵查卷第22至29頁），及海洛因殘渣袋7個、注射針筒2支、
    藍色塑膠鏟子乙支等物扣案可資佐證（保管字號：97年度保
    管字第1652號，扣押物品清單見偵查卷第40頁）。綜上，足
    認被告自白確與事實相符，可以採信，本件事證明確，其施
    用第一級毒品海洛因乙次之犯行洵堪認定。
三、按施用第一級、第二級毒品為犯罪行為，毒品危害防制條例
    第10條定有處罰明文。故施用第一級、第二級毒品者，依前
    揭規定本應科以刑罰。惟基於刑事政策，對合於一定條件之
    施用者，則依同條例第20條、第23條之規定，施以觀察、勒
    戒及強制戒治之保安處分。毒品危害防制條例於92年7月9日
    修正公布，自93年1月9日施行，其中第20條、第23條將施用
    毒品之刑事處遇程序，區分為「初犯」及「5 年內再犯」、
    「5 年後再犯」。依其立法理由之說明：「初犯」，經觀察
    、勒戒或強制戒治後，應為不起訴處分或不付審理之裁定；
    經觀察、勒戒或強制戒治執行完畢釋放後，「5 年內再犯」
    者，因其再犯率甚高，原實施之觀察、勒戒及強制戒治既已
    無法收其實效，爰依法追訴或裁定交付審理。至於經觀察、
    勒戒或強制戒治執行完畢釋放後，「5 年後再犯」者，前所
    實施之觀察、勒戒或強制戒治已足以遮斷其施用毒品之毒癮
    ，為期自新及協助其斷除毒癮，仍適用「初犯」規定，先經
    觀察、勒戒或強制戒治之程序。從而依修正後之規定，僅限
    於「初犯」及「5 年後再犯」二種情形，始應先經觀察、勒
    戒或強制戒治程序。倘被告於5 年內已再犯，經依法追訴處
    罰，縱其第3次（或第3次以上）再度施用毒品之時間，在初
    犯經觀察、勒戒或強制戒治執行完畢釋放5 年以後，已不合
    於「5年後再犯」之規定，且因已於「5年內再犯」，顯見其
    再犯率甚高，原實施觀察、勒戒或強制戒治，已無法收其實
    效，即應依該條例第10條處罰。第3次（或第3次以上）施用
    毒品之時間，是否宜有期間限制？以多久為適宜？則分屬刑
    事政策、專門醫學之範圍，非審判機關所能決定，有待循立
    法途徑解決（最高法院95年度第7次、97年度第5次刑事庭會
    議決議參照）。準此，茍被告前經觀察、勒戒或強制戒治執
    行完畢釋放後，5 年內曾再因施用毒品之行為，而經法院判
    處刑罰之處遇程序確定者，縱其係於觀察、勒戒或強制戒治
    執行完畢釋放後5 年後再為本案施用毒品犯行，應認屬「再
    犯」之範疇，而應逕依毒品危害防制條例第10條之規定處罰
    。經查，被告前於91年間因施用毒品案件，經臺灣臺中地方
    法院以91年度毒聲字第2347號裁定送觀察、勒戒後，認無繼
    續施用毒品之傾向，於91年9 月12日釋放出所，並經臺灣臺
    中地方法院檢察署檢察官以91年度毒偵字第2544號為不起訴
    處分確定。又於前開觀察、勒戒執行完畢釋放後5 年內：(1)
    先於93年間因施用第一級、第二級毒品案件，經本院以93年
    度訴字第307 號判決判處有期徒刑6月、6月，應執行有期徒
    刑11月確定；(2)另於94年間因施用第一級毒品案件，經本院
    以94年度訴字第521號判決判處有期徒刑6月確定；(3)再於96
    年間因施用第一級毒品案件，經本院以96年度訴字第686 號
    判決判處有期徒刑8月，減為有期徒刑4月確定等情，有臺灣
    新竹地方法院檢察署刑案資料查註紀錄表、全國施用毒品案
    件紀錄表、受觀察勒戒人毒品及前科紀錄簡列表、矯正簡表
    、臺灣高等法院被告前案紀錄表各乙份在卷可按，被告既於
    初犯毒品危害防制條例經觀察、勒戒執行完畢釋放（即91年
    9月12日）後之5年內曾再犯施用毒品之罪，並經依法追訴處
    罰（即上開(1)、(2)、(3)案件所示），是其於初犯經觀察、勒
    戒執行完畢釋放後5 年後再犯本案施用第一級毒品犯行，徵
    諸前開最高法院95年度第7次、97年度第5次刑事庭會議決議
    意旨，已不合於「5年後再犯」之規定，且因已於「5年內再
    犯」，顯見其再犯率甚高，原實施觀察、勒戒程序已無法收
    其實效，自應依法予以論罪科刑。
四、論罪科刑：
(一)、按海洛因係毒品危害防制條例第2條第2項第1 款所管制之第
    一級毒品，故核被告甲○○所為，係犯上開條例第10條第 1
    項之施用第一級毒品罪。被告持有第一級毒品海洛因後進而
    施用，其持有毒品之行為，為施用毒品之當然行為，不另論
    以持有毒品罪。
(二)、被告有事實欄一、(一)所示前科，為前揭臺灣新竹地方法院檢
    察署刑案資料查註紀錄表、臺灣高等法院被告前案紀錄表所
    載明，其受有期徒刑之執行完畢，5 年內再故意犯本件有期
    徒刑以上之罪，為累犯，應依刑法第47條第1 項之規定加重
    其刑。爰審酌被告素行不佳，前因施用毒品之違反毒品危害
    防制條例案件迭經觀察、勒戒及追訴處罰，猶不知警惕、悔
    改，無視毒品對其個人身心及社會之負面影響，仍繼續施用
    ，顯然自制力薄弱，所為係戕害自身身心健康，參以其施用
    次數、犯罪手段、情節及所生危害、犯後坦承犯行等一切情
    狀，量處如主文所示之刑，以資懲儆。
(三)、扣案之海洛因殘渣袋7 個，因與海洛因殘渣已無法析離而應
    視同為第一級毒品，皆為違禁物，不問屬於被告與否，爰依
    毒品危害防制條例第18條第1 項前段之規定，併予宣告沒收
    銷燬之；而扣案之注射針筒2 支，為被告所有供施用第一級
    毒品海洛因所用之物，扣案之藍色塑膠鏟子乙支，則係被告
    所有供分裝持有第一級毒品海洛因所用之物，業據被告供承
    在卷，均應依刑法第38條第1項第2款之規定宣告沒收。另扣
    案之注射針筒2支、行動電話5支（保管字號：97年度保管字
    第1653號，扣押物品清單見偵查卷第41頁），其中注射針筒
    業經被告甲○○否認為其所有，本案復查無其他證據足資證
    明確係被告甲○○所有供施用第一級毒品所用或預備供犯罪
    所用之物，亦非專供施用第一級毒品之器具，又非違禁物，
    至於行動電話則與本案無關，本院均無從宣告沒收，附此敘
    明。
據上論斷，應依刑事訴訟法第273條之1第1 項、第299條第1項前
段，毒品危害防制條例第10條第1項、第18條第1項前段，刑法第
11條、第47條第1 項、第38條第1項第2款，判決如主文。
本案經檢察官洪裕翔到庭執行職務。
中    華    民    國    97    年    10    月    31    日
                  刑事第三庭  法  官  林惠君
以上正本證明與原本無異。
如不服本判決，應於收受本判決後10日內向本院提出上訴書狀。
上訴書狀應敘述具體理由，未敘述上訴理由者，應於上訴期間屆
滿後20日內補提理由書狀於本院（均須按他造當事人之人數附繕
本，並請勿「逕送上級法院」）。
中    華    民    國    97    年    10    月    31    日
                              書記官  蔣淑君
附錄法條：
毒品危害防制條例第10條第1項
施用第一級毒品者，處6月以上5年以下有期徒刑。


司法院資訊處製作；財團法人民間司法改革基金會備份。
